臺灣橋頭地方法院民事判決
111年度訴字第12號
原      告  徐彩甯  
訴訟代理人  何宗翰律師
            楊申田律師
被      告  王宣裕  
上列當事人間請求返還不當得利事件，本院於民國111年4月28日
言詞辯論終結，判決如下：
    主  文
被告應給付原告新臺幣柒拾萬元，及自民國一一０年九月二十八
日起至清償日止，按年息百分之五計算之利息。
訴訟費用由被告負擔。
本判決第一項於原告以新臺幣貳拾參萬元為被告供擔保後，得假
執行；但被告如以新臺幣柒拾萬元為原告預供擔保，得免為假執
行。 
    事實及理由
一、原告主張：坐落高雄市○○區○○段000 地號土地及其上門牌號
    碼高雄市○○區○○路○○巷00弄00號建物（下合稱系爭不動產）
    原係由兩造共有，原告應有部分1/5 、被告應有部分4/5 ，
    於民國109 年9 月27日與訴外人古嘉鈴簽訂不動產買賣契約
    書，將系爭不動產以新臺幣（下同）3,500,000 元出賣予古
    嘉鈴，約定於109 年9 月27日給付簽約款100,000 元、109 
    年10月6 日給付完稅款1,346,500 元（代償民間貸款）、10
    9 年10月15日付清尾款2,053,500 元（代償房貸、餘額140,
    000 元匯入原告帳戶）。經查，買受人古嘉鈴已將全部價金
    依約給付，完成所有權移轉登記。惟交易過程中，原告並未
    收取到任何價金，蓋簽約金全數由被告領取、完稅款1,346,
    500 元係代償被告之民間貸款、尾款2,053,500 元係代償被
    告之銀行貸款，餘款140,000 元匯入原告帳戶係被告清償原
    告代被告繳納之房貸利息80,000元及原告代被告清償其舅舅
    之借款60,000元。其中就原告代被告繳納之房屋貸款利息部
    分，原告分別於109 年4 月4 日、5 月7 日、6 月10日由其
    國泰世華商業銀行網銀0000000000000 號帳戶各轉帳9,500 
    元至被告0000000000000 號帳戶代償於新光商業銀行之貸款
    利息，計28,500元；又分別於109 年4 月14日、5 月15日、
    6 月15日由其國泰世華商業銀行網銀0000000000000 號帳戶
    各轉帳9,374元至華南銀行敦化分行000000000000帳戶代被
    告繳納新鑫股份有限公司（下稱新鑫公司）之每月貸款利息
    9,374 元，計28,122元；另原告於109 年3 月5 日收悉新光
    商業銀行之保證人催款通知，原告遂於109 年3 月間分別臨
    櫃代被告繳納被告於新光商業銀行109 年3 月之貸款利息9,
    500 元及新鑫股份有限公司109年3 月之貸款利息9,374 元
    ，計18,874元；是以，原告代被告繳納自109 年3 月至6 月
    之貸款利息計75,496元【計算式：（9,500 元＋9,374 元）×
    4 ＝75,496元】，又該段期間原告代被告購買貓飼料，故兩
    造合意以整數80,000元計算。次就原告代被告清償其舅舅之
    借款部分，原告於109 年11月1 日由其國泰世華商業銀行網
    銀0000000000000 號帳戶轉帳60,000元至被告舅舅王明杉00
    00000000000 號帳戶，以清償被告向王明杉之借款。準此，
    原告出賣系爭不動產之應有部分1/5 ，自始至終並未分得任
    何之價金，均由被告受領。本件兩造共同出賣系爭不動產，
    原告應取得應有部分1/5 之價金即700,000 元，惟因被告於
    受領全部價金後，未將原告應有部分之價金700,000 元交付
    原告，此部分被告係無法律上之原因而受利益，致原告受有
    未取得應有部分出賣之價金700,000 元，被告自屬不當得利
    ，原告自得依民法第179 條前段規定請求被告返還700,000 
    元。為此爰依不當得利之法律關係提起本訴等語。並聲明：
    ㈠被告應給付原告700,000 元，及自起訴狀繕本送達之翌日
    起至清償日止，按年息5％ 計算之利息。㈡願供擔保，請准宣
    告假執行。
二、被告則以：關於持分、出售價格、價格之金流皆正確，民間
    貸款跟房貸都是我借的，借了都是我在使用，14萬元我匯給
    原告部分是還舅舅6萬元沒錯。如果原告要這70萬元，我給
    她，但系爭不動產買回後，她不要跟我爭，我記得我跑船回
    來後，有現金給她幾期的利息，但我沒辦法舉證等語，資為
    抗辯。並聲明：㈠原告之訴駁回。㈡如受不利判決，願供擔保
    ，請求准予免為假執行。
三、兩造不爭執事實：
　㈠系爭不動產原告應有部分1/5 ，被告應有部分4/5 。
　㈡兩造於109 年9 月27日將系爭不動產出售於古嘉鈴，價金為3
    50 萬元。
　㈢簽約款為10萬元，1,346,500 元係清償被告積欠之民間貸款
    ，2,053,500 元清償被告所積欠之銀行貸款，餘額14萬元匯
    入原告帳戶。
四、本件爭點如下：
  ㈠被告是否無法律上原因受有利益，並致原告受有損害？應否
    返還其利益？
  ㈡原告請求被告給付700,000 元，有無理由？如有理由，金額
    應以若干為當？
五、本件得心證之理由：
　㈠查兩造為兄妹，系爭不動產為兩造所共有，應有部分為原告
    為5分之1，被告為5分之4，兩造於109年9月27日與古嘉鈴就
    系爭不動產訂立買賣契約，價金350萬元一事，有系爭不動
    產買賣契約1份在卷可稽（見審訴卷第13頁），而被告對於
    其應給付原告價金之5分之1即700,000元一情，並不爭執（
    見本院卷第24頁），是原告請求被告應給付其價金700,000
    元乙節，係屬有據。
　㈡又上開價金中，古嘉鈴於109年9月27日給付被告簽約款100,0
    00元，而其中1,346,500元、2,053,500元係清償被告所積欠
    之民間貸款及銀行貸款一節，為被告所不否認（見本院卷第
    24頁），而剩餘之14萬元雖匯入原告所有之帳戶，惟原告主
    張：其代被告清償其積欠舅舅之60,000元，及代為清償被告
    積欠新光商業銀行及新鑫公司之利息分為9,500元、9,374元
    各4期共75,496元【（9,500+9,374）×4＝75,496】，嗣後原
    告因幫被告代購買貓飼料等物，故兩造合意以80,000元計算
    等語，並提出轉帳記錄等件附卷可參（見審訴卷第63-81頁
    ），被告對於上開轉帳記錄並無意見（見本院卷第25頁），
    惟辯稱：我記得我有現金給他幾期，但我沒辦法舉證等語，
    然原告否認被告曾給付其現金，又被告對此無法舉證以實其
    說，要難認其辯為真。是上開價金既全部為被告所收取，或
    作為清償被告所積欠債務之用，堪認原告主張：其迄今尚未
    分得任何系爭不動產出售後所得價金等語，係屬可信。
　㈢綜上所述，被告就系爭不動產之應有部分僅有5分之4，惟其
    取得系爭不動產所出售之全部價金，迄今尚未將原告應分得
    之700,000元給付原告，是被告就該部分價金要屬無法律上
    原因享有利益，自應依民法第179條規定，返還該部分價金
    予原告。
六、綜上所述，原告本於民法第179條規定，主張被告應給付
    700,000元，及自起訴狀繕本送達被告翌日即110年9月28日
    起至清償日止，按年息5％計算之利息部分，洵屬有據。
七、又兩造均陳明願供擔保，聲請宣告假執行及免為假執行之宣
    告，經核於法尚無不合，爰酌定相當之擔保金額宣告之。
八、訴訟費用負擔：民事訴訟法第78條。
中　　華　　民　　國　　111 　年　　5 　　月　　12　　日
                     民事第一庭   法  官  張琬如
以上正本係照原本作成。
如對本判決上訴，須於判決送達後20日內向本院提出上訴狀。如
委任律師提起上訴者，應一併繳納上訴審裁判費。
中　　華　　民　　國　　111 　年　　5 　　月　　12　　日
                                  書記官  葉玉芬